【裁判字號】    99,訴緝,89
【裁判日期】    991013
【裁判案由】    毒品危害防制條例
【裁判全文】
臺灣桃園地方法院刑事判決              99年度訴緝字第89號
公  訴  人  臺灣桃園地方法院檢察署檢察官
被      告  甲○○
上列被告因違反毒品危害防制條例案件，經檢察官提起公訴（98
年度毒偵字第3028、偵字第5739號），嗣於本院準備程序進行中
，被告就被訴事實為有罪之陳述，經本院告知簡式審判程序之旨
，並聽取當事人之意見後，本院合議庭裁定就被告施用毒品部分
犯行，改由受命法官獨任依簡式審判程序審理，並判決如下：
    主  文
甲○○施用第一級毒品，累犯，處有期徒刑壹年，扣案之第一級
毒品海洛因貳包（驗餘淨重貳點壹公克）暨包裝袋均沒收銷燬
之。
    事  實
一、甲○○前因施用毒品案件，經本院於88年8 月10日以88年度
    毒聲字第4516號裁定送強制戒治，於90年6 月18日強制戒治
    執行期滿，由臺灣桃園地方法院檢察署檢察官於90年6 月20
    日以90年度戒毒偵字第561 號為不起訴處分確定後，復因施
    用毒品案件，經本院於94年11月23日以94年桃簡字第1209號
    判處有期徒刑6 月，於95年1 月23日確定，於95年4 月17日
    易科罰金執行完畢，又因施用毒品案件，經本院於96年4 月
    2 日以96年度桃簡字第495 號判處有期徒刑6 月，減為有期
    徒刑3 月，於96年5 月21日確定，於96年9 月20日易科罰金
    執行完畢。
二、詎甲○○並未悔改，仍基於施用第一級毒品海洛因及第二級
    毒品甲基安非他命之犯意，於98年6 月30日晚間8 時許，在
    桃園縣桃園市鎮○街32之1 號7 樓之住所，將第一級毒品海
    洛因及第二級毒品甲基安非他命混合置入玻璃球後，以燒烤
    方式同時施用施用第一級毒品海洛因及第二級毒品甲基安非
    他命1 次。嗣於同年7 月2 日凌晨2 時55分許，駕車行經桃
    園縣楊梅鎮○○路166 巷口，為警盤查查獲，並扣得海洛因
    2 小包（合計淨重2.13公克）。
三、案經桃園縣政府警察局楊梅分局報告臺灣桃園地方法院檢察
    署檢察官偵查起訴。
    理  由
一、本案被告甲○○所犯之罪，並非法定刑為死刑、無期徒刑或
    最輕本刑3 年以上有期徒刑之罪，亦非高等法院管轄第一審
    之案件，而被告於準備程序中就被訴事實已為有罪之陳述，
    經本院告知簡式審判程序之旨，並聽取當事人之意見後，本
    院合議庭乃依刑事訴訟法第273 條之1 第1 項規定，裁定改
    由受命法官獨任進行簡式審判程序，合先敘明。
二、認定犯罪事實之證據及理由：
  (一)前揭犯罪事實，業據被告甲○○於警詢、偵查及本院審理時
    均坦承不諱，而被告為警查獲後於98年7 月2 日上午8 時所
    採集之尿液檢體，經送台灣檢驗科技股份有限公司以酵素免
    疫分析法初步檢驗，再佐以氣相層析質譜儀分析法確認檢驗
    結果分別呈鴉片類陰性反應、甲基安非他命陽性反應，此有
    桃園縣政府警察局楊梅分局被採尿人尿液及毒品真實姓名與
    編號對照表、檢體監管紀錄表以及前開公司出具之濫用藥物
    檢驗報告各1 紙附卷可稽。按人體施用第一級毒品海洛因經
    尿液排出之時間，依施用者食量多寡、人體代謝功能、施用
    者之年齡及性別有所差異，一般而言，施用海洛因者在26小
    時內所排出之尿液，均有可能被檢出；復按施用甲基安非他
    命後24小時內，約有施用劑量百分之七十由尿中排出，經人
    體代謝出甲基安非他命原態及其代謝安非他命；施用甲基安
    非他命後，總計約有施用劑量之百分之九十在3 至4 日內由
    尿液排出，是一般而言甲基安非他命自尿液中可檢出期間可
    至4 日等情，為本院辦理刑事案件職務上所已知。準此，本
    案被告尿液檢體呈安非他命類陽性反應，足徵確實於其坦認
    之前開時間，其有施用第二級毒品甲基安非他命犯行無誤。
    復查，被告之尿液檢體雖呈鴉片類陰性反應，然參被告為警
    查獲後係於98年7 月2 日上午8 時始行採集尿液檢體，距其
    坦認施用第一級毒品之時間係於98年6 月30日晚間8 時許，
    前後時間差距逾26小時，是已逾尿液檢體中可檢出海洛因之
    時效期間，是前開驗尿結果尚不足為被告自白與事實不符之
    認定，次參被告業已於本院審理時承：「（對於臺灣科技檢
    驗股份有限公司濫用藥物檢驗報告有何意見？）我有吃，可
    是為什麼沒有【陽性反應】」等語（本院99年度他字第101
    號卷第27頁參照），更明確坦認其施用第一級毒品海洛因之
    舉為真，此外，扣案之粉末2 包（淨重2.13公克，空包裝總
    重0.48公克），經送法務部調查局濫用藥物實驗室鑑驗結果
    ，確含海洛因成分，此分別有該局濫用藥物實驗室98年8 月
    6 日調科壹字第09823021350 號鑑定書、前開桃園縣政府警
    察局楊梅分局被採尿人尿液及毒品真實姓名與編號對照表、
    扣押物品目錄表各1 紙在卷可憑，核被告於本院審理時均供
    稱扣案之毒品均係供己施用（同上卷第27頁參照），是足以
    佐證被告自白施用第一級毒品犯行屬實。末查被告於警詢時
    業已供稱其第一級毒品海洛因及第二級毒品甲基安非他係同
    時為之等情（偵查卷第13頁），復查其於警詢時所述距離事
    發之際相當接近，衡情對於事件之記憶應較為清晰，是應為
    可採。是以，前開補強證據已足資擔保被告於本院審理中所
    為之任意性自白具有相當程度之真實性，而得確信被告前述
    自白之犯罪事實確屬真實，從而，依刑事訴訟法第156 條第
    1 項及同條第2 項規定，自得依被告前述自白及該補強證據
    ，認定被告確實於前開時地施用第一級、第二級毒品之犯行
    。
  (二)復按施用第一、二級毒品為犯罪行為，毒品危害防制條例第
    10 條 第1 項及第2 項各定有處罰明文。故施用該毒品者，
    依前揭規定本應科以刑罰，惟基於施用毒品之人，兼有病患
    屬性，乃於刑事政策上對合於一定條件之施用者，依同條例
    第20 條 、第23條之規定，施以觀察、勒戒及強制戒治之治
    療，期以保安處分替代刑罰，戒斷其身、心癮。嗣因其程序
    過於繁雜，上揭條例於92年7 月9 日修正公布，自93年1 月
    9 日施行，將該第20條、第23條之保安處分程序，單純區分
    為「初犯」、「五年內再犯」及「五年後再犯」三種；依其
    立法理由之說明：「初犯」，經觀察、勒戒或強制戒治後，
    應為不起訴處分或不付審理之裁定；經觀察、勒戒或強制戒
    治執行完畢釋放後，「五年內再犯」者，因其再犯率甚高，
    原實施之觀察、勒戒及強制戒治既已無法收其實效，爰依法
    追訴或裁定交付審理。至於經觀察、勒戒或強制戒治執行完
    畢釋放後，「五年後再犯」者，前所實施之觀察、勒戒或強
    制戒治已足以遮斷其施用毒品之毒癮，為期自新及協助其斷
    除毒癮，仍適用「初犯」規定，先經觀察、勒戒或強制戒治
    之程序。從而依修正後之規定，僅限於「初犯」及「五年後
    再犯」二種情形，始應先經觀察、勒戒或強制戒治程序，不
    能逕行起訴，亦即設為施用毒品罪起訴條件之限制。但倘被
    告於五年內已再犯，經依法再為保安處分或追訴處罰者，縱
    其第三次（或第三次以上）施用毒品之時間，在初犯之保安
    處分執行完畢釋放五年以後，即非屬「五年後再犯」之情形
    ，且因前有「五年內再犯」情形，顯見其再犯率甚高，原實
    施之保安處分無法收其實效，毋庸仍予寬典處遇，而應依該
    條例第十條逕予刑罰制裁（最高法院99年度台非字第173 號
    判決意旨參照）。查被告前有如事實欄所示之強制戒制及犯
    罪科刑執行情形，有臺灣高等法院被告前案紀錄表在卷足憑
    ，依上說明，被告既已前經強制戒治執行完畢後，於5 年內
    已再犯施用第二級毒品罪，且經依法追訴處罰，本案其施用
    毒品之時間已不合於「5 年後再犯」之規定，係3 犯以上，
    檢察官予以提起公訴，即無不合。
  (三)綜上，本件事證明確，被告犯行堪以認定，應依法論科。
三、核被告甲○○所為，係犯毒品危害防制條例第10條第1 項之
    施用第一級毒品罪及同條第2 項之施用第二級毒品罪。被告
    持有第一、二級毒品之低度行為，應分別為其施用之高度行
    為所吸收，不另論罪。被告同時施用海洛因及甲基安非他命
    ，係一行為觸犯上開二罪名，為想像競合犯，應依刑法第55
    條之規定，從較重之施用第一級毒品罪論處。又被告有事實
    欄一所載之犯罪科刑及執行情形，有臺灣高等法院被告前案
    紀錄表1 份可按，其於徒刑執行完畢後5 年內故意再犯本件
    有期徒刑以上之罪，為累犯，應依刑法第47條第1 項之規定
    加重其刑。爰審酌被告前已因施用毒品案件前經強制戒治及
    入監執行完畢，本應徹底戒除毒癮，竟而被告仍再犯本件施
    用毒品之犯行，原不宜寬縱，惟念其犯後坦承犯行且施用毒
    品僅殘害己身等一切情狀，量處如主文所示之刑。至扣案之
    粉末2 包係第一級毒品海洛因，已如前述，且係被告所有之
    物，業據被告供承在卷，自應依毒品危害防制條例第18條第
    1 項前段之規定，諭知沒收銷燬之。末扣案之毒品包裝袋部
    分，蓋依現行檢驗方式乃以刮除方式為之，包裝袋上仍會摻
    殘若干毒品無法分離，自應一體視為毒品部分，從而，亦依
    毒品危害防制條例第18條第1 項前段規定，宣告沒收銷燬。
    至鑑驗費失之毒品部分，既已滅失，爰不另為沒收銷燬之宣
    告。
據上論斷，應依刑事訴訟法第273 條之1 第1 項、第299 條第1
項前段，毒品危害防制條例第10條第1 項、第2 項、第18條第1
項前段，刑法第11條前段、第47條第1 項、第55條，判決如主文
。
本案經檢察官馮美珊到庭執行職務。
中    華    民    國    99    年    10    月    13    日
                  刑事第十一庭  法  官  吳宗航
以上正本證明與原本無異。
如不服本判決，應於判決送達後10日內向本院提出上訴狀（應附
繕本），其未敘述上訴理由者，應於上訴期間屆滿後20日內補提
理由書狀於本院，上訴於臺灣高等法院。
                                書記官  鄭乃甄
中    華    民    國    99    年    10    月    13    日
附錄論罪科刑之法條：
毒品危害防制條例第10條
施用第一級毒品者，處6月以上5年以下有期徒刑。
施用第二級毒品者，處3年以下有期徒刑。
毒品危害防制條例第18條
查獲之第一、二級毒品及專供製造或施用第一、二級毒品之器具
，不問屬於犯人與否，均沒收銷燬之；查獲之第三、四級毒品及
製造或施用毒品之器具，無正當理由而擅自持有者，均沒入銷燬
之。但合於醫藥、研究或訓練之用者，得不予銷燬。
前項合於醫藥、研究或訓練用毒品或器具之管理辦法，由法務部
會同行政院衛生署定之。

司法院資訊處製作；財團法人民間司法改革基金會備份。
